臺灣高等法院臺南分院刑事判決　　　　　　　　　　　　　　　　　　　　行股
　　上　訴　人　臺灣臺南地方法院檢察署檢察官
　　上　訴　人
　　即　被　告　乙　○　○
右上訴人因被告過失傷害案件，不服臺灣臺南地方法院九十年度交易字第二八六號中
華民國九十一年一月三日第一審判決（起訴案號：臺灣臺南地方法院檢察署九十年度
偵字第四五八五號），提起上訴，本院判決如左：
    主      文
上訴駁回。
    事      實
乙○○於民國（下同）八十九年十一月十日上午八時五十分許，駕駛車牌ＳＵ─三八
八五號自小客車，沿臺南縣山上鄉○○○路由北往南方向行駛，途經山上鄉豐德村千
鳥橋處時，本應注意其駕駛執照正吊扣中，不得無照駕駛自小客車，及汽車在對面有
來車交會時不得超車，汽車在雙向二車道行駛時，在劃有分向限制線之路段，不得駛
入來車之車道內，且依當時情形，亦無不能注意之情事，詎竟疏未注意，不顧其對向
有甲○○○所駕駛旁載丙○○之車牌ＴＤ─三八四七號自小貨車前來交會，冒然超越
前車並違規侵入劃有分向限制線之來車道，致與甲○○○所駕駛之自小貨車正面相撞
，尾隨甲○○○所駕駛自小貨車後，由吳銀寶（業經原審判處罪刑確定）所駕駛車牌
ＴＩ─四四００號自小貨車，見狀煞停不及亦自後撞上甲○○○之自小貨車，甲○○○因而受有左側脛骨開放性骨折、左側股骨幹骨折、右足開放性骨折合併脫臼、左足
大拇趾骨折、左足踝骨折合併脫臼、右膝、右足及頭皮大而深之撕裂傷等傷害，丙○○因而受有左側脛骨腓骨開放性骨折、左側髖臼骨折合併髖關節脫臼、左側橈骨遠端
骨折、右側胸廓肋骨多處骨折合併血胸及呼吸衰竭等傷害。案經甲○○○、丙○○訴
由臺灣臺南地方法院檢察署檢察官偵查起訴。
    理      由
一、上訴人即被告乙○○右揭駕車肇事，致告訴人甲○○○、丙○○受傷之犯罪事實
    ，已迭據其先後在警訊及歷次偵審中供承不諱，核與告訴人甲○○○、丙○○所
    指訴，原審同案被告吳銀寶所供述之情節相符，並據目擊證人何建成在原審證稱
    ：「（問：八十九年十一月十日上午有在玉南公路目擊車禍狀況？）當時我是坐
    廂型車駕駛座旁邊往臺南方向，我是被載，我看三輛車撞到時，我們剛好斜坡要
    下去，可以看到他們是在橋上發生車禍的，我車距離橋約五十到一佰公尺，第一
    輛車（林車）要超車，林車閃車超過雙黃線開到對向車道，車頭三分之一已超過
    雙黃線，後面兩輛小貨車很快就整個撞上來，我們停車幫他們打一一九，並協助
    拉車救人，我們救人之前並沒有先劃輪胎位，這噴漆是警察後來噴的，我們是將
    車子從車尾往後及往對向車道拉，目的是為了救被夾在中間的被害人，這二輛車
    子車頭壓住第一輛車的車頭，第二輛車的車尾壓住第三輛車的車頭，當時我們先
    合力將第二輛車後座往上抬，第三輛車往後拉，將人就出來，再將第一輛車往後
    及往對向車道拉，車子拉開，人送救護車後，警察才來」等語（見原審卷第五十
    、五十一頁）；及目擊證人林坤明在原審證稱：「（問：車禍發生你在現場？）
    當時我在對面車道看到他們車禍，我就停下來，我看到的情形是鄭花子的車與乙○○車相撞，鄭的車後就翹起來，吳銀寶煞車不及才從車下撞過」等語屬實（見
    原審卷第九十四頁），且有臺南縣警察局道路交通事故調查報告表一紙、刑案現
    場照片八張、臺南縣警察局舉發違反道路交通管理事件通知單影本二紙，及奇美
    醫學中心所出具之診斷證明書影本二紙，附於發查卷足稽。按汽車在對面有來車
    交會者不得超車；汽車在雙向二車道行駛時，在劃有分向限制線之路段，不得駛
    入來車之車道內；道路交通安全規則第一百零一條第二款、第九十七條第二款，
    分別規定甚明。被告既經正常程序考領有駕駛執照（案發時已被吊扣），為有駕
    駛經驗之人，自知及應遵行各該交通安全規，以防危險發生，且當時係日間自然
    光線、天候晴朗、四線道、柏油路面、標線清晰、有快慢車道劃分、中心劃設雙
    黃限制線、限速六十公里、路面乾燥無缺陷，復有上開調查報告表可佐，足見亦
    無不能注意之情狀，乃竟疏未注意，違規侵入劃有分向限制線之來車道，致肇本
    件車禍，其過失之咎，委難辭卸。況本件肇事責任，經送臺灣省臺南區車輛行車
    事故鑑定委員會、及臺灣省車輛行車事故覆議鑑定委員會鑑定結果，均認被告無
    照駕駛自小客車，行經劃有分向限制線之路段違規超車侵入來車道，衍生連環肇
    事，為肇事原因，亦有各該委員會九十、三、五南鑑字第九０００九七號、九十
    、八、廿一府覆議字第九０一五四０號鑑定意見書各一紙，分別存於發查卷及原
    審卷為憑，益證被告確有過失無訛。且其過失駕駛行為，與告訴人甲○○○、丙○○之傷害結果間，亦具相當之因果關係。綜上本件事證已臻明確，被告之犯行
    洵堪認定，應予依法論科。
二、核被告所為，係犯刑法第二百八十四條第一項前段之過失傷害罪。其以一過失行
    為致二被害人受傷，觸犯二過失傷害罪，應依想像競合犯之例從一過失傷害罪處
    斷。其於駕駛執照吊扣期間駕車，屬無駕駛執照駕車因而致人受傷，應依道路交
    通管理處罰條例第八十六條第一項規定加重其刑。原審本於同上之見解，適用道
    路交通管理處罰條例第八十六條第一項，刑法第二百八十四條第一項前段、第五
    十五條、第四十一條第一項前段，罰金罰鍰提高標準條例第一條前段、第二條，
    並審酌被告之素行、過失責任程度、被害人所受損害、及被告迄未與被害人達成
    民事上和解，暨其犯後態度等一切情狀，對其量處有期徒刑五月，並諭知如易科
    罰金以三百元折算一日之標準，以資懲儆。經核認事用法並無不合，量刑亦稱妥
    適。被告上訴意旨，認其自小客車未全部逾越對向車道，原判決量刑過重；檢察
    官循被害人請求提起上訴，認原判決量刑過輕；分別指摘原審此部分判決不當，
    均為無理由，均應依法予以駁回。
三、據上論斷，應依刑事訴訟法第三百六十八條，判決如主文。
本案經檢察官曾顯智到庭執行職務。
中      華      民      國    九十一    年      五      月     十四     日
                                  臺灣高等法院臺南分院刑事第二庭
                                      審判長法官  游  明  仁
                                            法官  蘇  重  信
                                            法官  林  永  茂
右正本證明與原本無異。
不得上訴。
                                      法院書記官  劉  岳  文
中      華      民      國    九十一    年      五      月     十四     日
刑法第二百八十四條第一項：
因過失傷害人者，處六月以下有期徒刑、拘役或五百元以下罰金。
